【裁判字號】    92,訴更,1
【裁判日期】    920516
【裁判案由】    回復原狀
【裁判全文】
臺灣苗栗地方法院民事判決  九十二年度訴更字第一號
    原      告    丙○○
    被      告    苗栗縣頭份鎮公所
    法定代理人    乙○○
    訴訟代理人    江錫麒律師
    複  代理人    甲○○      .
右當事人間請求回復原狀事件，本院判決如左：
    主    文
被告應將坐落苗栗縣頭份鎮○○段後庄小段六四二之五地號如附圖所示Ａ部分面積一
０二平方公尺及同段六四二之八地號如附圖所示Ｂ部分面積八三平方公尺土地上之柏
油路面挖除，並將土地返還原告。
訴訟費用由被告負擔。
    事    實
甲、原告方面：
一、聲明：求為判決如主文第一項所示。
二、陳述：
（一）坐落苗栗縣頭份鎮○○段後庄小段六四二之五地號及同段六四二之八地號兩筆
      土地為原告所有，詎被告於民國八十年間開闢頭份鎮都市計劃二─四號道路時
      ，竟在未依法徵收及給付補償費之情況下，擅自於原告所有之前開苗栗縣頭份
      鎮○○段後庄小段六四二之五地號如附圖所示Ａ部分面積一０二平方公尺及同
      段六四二之八地號如附圖所示Ｂ部分面積八三平方公尺土地上（以下簡稱系爭
      土地）鋪設柏油路面，闢作道路使用，嗣經原告提出異議，請求被告依法徵收
      補償，迄今已長達十餘年，均無效果。
（二）被告未經原告同意，無任何權源竟擅自占用原告所有之系爭土地，並鋪設柏油
      路面於其上，闢作道路，係屬無權占有，同時妨害原告之所有權，為此依民法
      第七百六十七條之規定，訴請被告將系爭土地上之柏油路面挖除，並將系爭土
      地返還原告。
三、證據：提出土地登記謄本二件為證，並聲請勘驗現場。
乙、被告方面：
一、聲明：原告之訴駁回。
二、陳述：
（一）被告於八十年間開闢頭份鎮計畫二之四號道路時，因地政機關測量失誤，致將
      原告所有系爭土地納入，被告對原告所有之系爭土地曾編列預算擬辦理徵收補
      償，惟未能經苗栗縣頭份鎮民代表會通過動支。
（二）被告目前並無經費可辦理徵收補償，若確實占用原告所有系爭土地，請依法判
      決。
丙、本院依聲請勘驗現場，並囑託苗栗縣頭份地政事務所派員實施測量。
    理    由
一、原告起訴主張系爭土地為原告所有，被告未經原告同意，無任何權源竟擅自占用
    原告所有之系爭土地，並鋪設柏油路面，闢作道路使用，嗣經原告提出異議，請
    求被告依法徵收補償，迄今已長達十餘年，均無效果，為此依民法第七百六十七
    條之規定，訴請被告將系爭土地上之柏油路面挖除，並將系爭土地返還原告等語
    ；被告則以其對原告所有之系爭土地曾編列預算擬辦理徵收補償，惟未能經苗栗
    縣頭份鎮民代表會通過動支，目前被告並無經費可辦理徵收補償，若確實占用原
    告所有系爭土地，請依法判決等語，資為抗辯。
二、原告主張被告無權占用原告所有之系爭土地，並鋪設柏油路面，闢作道路使用之
    事實，為被告所不爭執，並經本院至現場履勘並囑託苗栗縣頭份地政事務所測量
    屬實，製有勘驗筆錄及土地複丈成果圖在卷足憑，自堪信原告之前開主張為真實
    。
三、按所有人對於無權占有或侵奪其所有物者，得請求返還之，民法第七百六十七條
    前段定有明文。被告無正當之權源占用原告所有之系爭土地，並鋪設柏油路面供
    作道路使用，自係無權占有原告之土地。從而，原告本於所有物返還請求權之法
    律關係，請求被告將占用系爭土地上之柏油路面挖除，並將系爭土地返還原告，
    核屬有據，應予准許。
四、本件事證已臻明確，兩造其餘攻擊防禦方法與舉證，經審酌與本件判決結果不生
    影響，爰不再予逐一論述，附此敘明。
五、據上論結，本件原告之訴為有理由，依民事訴訟法第七十八條，判決如主文。
中      華      民      國    九十二    年      五      月     十六     日
                                  臺灣苗栗地方法院民事庭
~B法      官  王萬金
右為正本係照原本作成。
如對本判決上訴，須於判決送達後廿日內向本院提出上訴狀。
~B法院書記官  白孝慈
中      華      民      國    九十二    年      五      月     十六     日


司法院資訊處製作；財團法人民間司法改革基金會備份。
